臺灣臺中地方法院刑事判決　　　　　　　　　　　　九十三年度易字第一六八八號
　　公　訴　人　臺灣臺中地方法院檢察署檢察官
　　被　　　告　丙○○
右列被告因詐欺案件，經檢察官聲請以簡易判決處刑（九十三年度偵緝字第八三六號
），本院臺中簡易庭認為不宜以簡易判決處刑，簽移由本院刑事庭依通常程序審理（
本院九十三年度中簡字第一七一六號），判決如左：
    主  文
丙○○幫助意圖為自己不法之所有，以詐術使人將本人之物交付，處有期徒刑肆月，
如易科罰金，以參佰元折算壹日。
    犯罪事實
一、丙○○之經濟狀況不佳，並有信用卡債務在身，適見報紙夾頁刊登之「富邦整合
    公司」貸款廣告，即以廣告上登載之聯絡電話與該貸款公司之人員取得聯繫，並
    為順利取得貸款，除先向其姊乙○○借得新臺幣（下同）二萬元劃撥入該公司指
    定之帳戶，以為貸款手續費外，另於民國九十一年九月十日前往上海商業儲蓄銀
    行北高雄分行，開立一二─二○三○○─○一一九七九─六號之活期儲蓄存款帳
  戶，以供該貸款公司核撥貸款之入戶匯款帳戶之用。惟丙○○除將存摺封面影本
    以傳真之方式，告知該公司其開立之帳戶帳號外，另於該貸款公司人員要求其提
    供語音轉帳密碼時，顯可認知此一要求並非合情、合理，其如將語音轉帳密碼提
    供，無異於令其帳戶處於他人可以自由轉進、匯出資金之狀態，即與提供他人自
    由使用該帳戶無異，而其與該貸款公司或貸款公司之人員，並無任何信賴關係，
    此一要求既顯其異狀，該貸款公司之人員，自有進一步不當利用該帳戶，為包含
    詐欺取財等財產犯罪之匯款帳戶之可能。然丙○○為順利取得貸款，竟不顧可能
    幫助他人為詐欺取財犯罪之結果，仍將其帳戶之語音轉帳密碼提供予該貸款公司
    之人員。嗣該貸款公司之人員果利用上開帳戶，基於為自己不法所有之意圖，於
    九十二年三月間，自稱「小劉」，打電話予設籍於臺中市之丁○○，向正欲購車
    之丁○○佯稱其有特殊管道，可以低價之方式取得 BMW、BENZ、JAGUAR等廠牌之
    進口車，惟丁○○需先提出存款證明，並預先辦妥轉帳同意書，同意於成交時，
    轉帳入指定之丙○○上開上海商業儲蓄銀行北高雄分行儲蓄存款帳戶，丁○○不
    疑有他，遂至台新國際商業銀行辦妥同意轉帳手續，另於九十三年三月十七日，
    自其華南商業銀行臺中民族路分行之活期儲蓄存款帳戶（帳號詳卷），提領二百
    三十萬元之現金後，於同日下午三時四分，全數存入其於台新國際商業銀行中港
    分行之活期儲蓄存款帳戶內（帳號詳卷），欲供作存款證明之用。惟上開款項隨
    即於同年三月十七日下午三時七分及十分許，各遭轉匯二百萬元及二十九萬九千
    九百六十四元（每次轉帳另有十八元之跨行轉帳手續費，下同）至丙○○之上開
    上海商業儲蓄銀行北高雄分行帳戶內，該筆金錢復於同日下午三時十四分及十六
    分，再各遭轉帳二百萬元及三十萬元至葉福成（另經檢察官為不起訴處分）開立
    之泛亞商業銀行臺中分行000000000000號活期儲蓄存款帳戶內，並
    遭於多處提款機跨行提領及轉帳。嗣丁○○察覺其存簿餘額短少，始知受騙，經
    報警循線查悉上情。
二、案經高雄市警察局鼓山分局報告臺灣高雄地方法院檢察署呈請臺灣高等法院檢察
    署檢察長令轉臺灣臺中地方法院檢察署檢察官偵查後聲請以簡易判決處刑，本院
    改依通常程序審理。
    理  由
一、訊據被告丙○○固坦承有於九十一年九月十日在上海商業儲蓄銀行北高雄分行申
    請開立該00000000000000號之活期儲蓄存摺帳戶，並於開戶後未
    久，即將上開帳戶之帳號，以傳真存摺封面影本之方式，告知該「富邦整合貸款
    公司」之人員，惟矢口否認有何幫助詐欺取財之故意與犯行，辯稱：伊係因欲辦
    理貸款，才前往開立該帳戶，且除帳戶帳號外，並未提供任何其他之資料予該貸
    款公司之人員，伊本身於劃撥二萬元之手續費後，並未取得該公司核撥之貸款，
    是伊於本案中，亦屬被害人云云。
二、經查：
  (一)本件被害人丁○○受自稱「小劉」之男子詐騙情節略以：可低價取得高級之進口
    車，致丁○○不疑有他，遂按該男子之指示，先至台新國際商業銀行辦妥同意轉
    帳手續，另於九十三年三月十七日，自其華南商業銀行臺中民族路分行之活期儲
    蓄存款帳戶，提領二百三十萬元之現金後，於同日下午三時四分，全數存入其於
    台新國際商業銀行中港分行之活期儲蓄存款帳戶內，欲供存款證明之用，惟上開
    款項隨即於同年三月十七日下午三時七分及十分許，各遭轉匯二百萬元及二十九
    萬九千九百六十四元至丙○○之上海商業儲蓄銀行北高雄分行一二─二○三○○
    ─○一一九七九─六號活期儲蓄存款帳戶內，該筆金錢復於同日下午三時十四分
  及十六分，再各遭轉帳二百萬元及三十萬元至葉福成開立之泛亞商業銀行臺中分
    行000000000000號活期儲蓄存款帳戶內，並遭於多處提款機跨行提
    領及轉帳，嗣因丁○○察覺其存簿餘額短少，始知受騙等情，業據被害人丁○○
    於警詢及檢察官訊問中指、證述甚明，復有其華南商業銀行臺中民族路分行、台
    新國際商業銀行帳號中港分行之活期儲蓄存款交易資料、被告丙○○之上海商業
    儲蓄銀行北高雄分行開戶基本資料暨存款交易資料、葉福成之泛亞商業銀行臺中
    分行開戶基本資料暨存款交易資料影本各一份附卷可稽（見偵查卷第十一至十二
    頁、第十四頁、第二十一至二十三頁、第二十五至三十二頁），足徵被害人丁○○確有遭人詐騙情事，且被告之上開商業儲蓄銀行北高雄分行存款帳戶，業經他
    人利用為詐欺取財之入戶匯款帳戶使用。
  (二)被告丙○○雖以前詞置辯，且證人即被告之胞姊乙○○亦於本院審理中到庭證稱
    ：「當時被告因信用卡有出狀況，被告要辦貸款的時候，我記得被告是去上海銀
    行辦理開戶的時候，是我開車帶被告去的，被告確實有說因為需要手續費所以向
    我借二萬元，確實有這件事情」、「我妹妹當時是先辦完帳戶，才要匯手續費用
    的」、「（問：辦理上海商業銀行的存摺的用途，是要給對方匯入貸款使用的？
    ）是的」（見本院卷第四十四、四十九、五十頁），是被告所稱：開立帳戶係為
    了供貸款公司核撥貸款之用一節，固非無可採。然：
    1.被告於檢察官訊問中，本已自承：「對方沒有跟我要提款卡，也沒有要存摺，
      只是要我的帳號、密碼，另外要我去辦語音轉帳」（見偵緝卷第十一頁），足
      見其確有將語音轉帳之密碼提供予貸款公司人員，其於本院審理中，辯稱：僅
      傳真存摺封面影本云云，顯屬事後卸責之詞，殊不足採。
    2.依被告係屬高職肄業（見本院卷第四十六頁證人乙○○之證述），於申辦貸款
      之時，年已約三十歲，復有經營公司之學、經歷與智識程度，於該貸款公司人
      員提出提供語音轉帳密碼之要求時，當可認知此一要求並非合情、合理，復與
      貸款之手續並無任何關連性與必要性，其如將語音轉帳密碼提供，無異於令其
      帳戶處於他人可以自由轉進、匯出資金之狀態，即與提供他人自由使用該帳戶
      無異，而其與該貸款公司或貸款公司之人員，亦無任何信賴關係，此一要求既
      顯違常情，該貸款公司之人員，自有進一步不當利用該帳戶，為包含詐欺取財
      等財產犯罪之匯款帳戶之可能。且其另供承：除了系爭新開立之上海商業儲蓄
      銀行北高雄分行帳戶外，另有郵局、高雄三信商業銀行、泛亞商業銀行高雄分
      行等三個金融帳戶，「我怕別人把我的錢轉走，所以我才去上海商銀另外開立
      一個帳戶」（見本院卷第五十六頁），足見其有相當之風險意識，然其卻為了
      順利取得貸款，不顧可能遭他人利用為詐欺取財之入戶匯款與轉帳帳戶，仍將
      該轉帳語音密碼提供，致果生幫助他人為詐欺取財犯罪之結果，自有幫助詐欺
      取財之不確定故意，並應負幫助詐欺取財之刑責。本件事證明確，被告犯行堪
      以認定。
三、量刑審酌事由：
  (一)被告係因急欲申辦貸款，一時失慮，致蹈本件犯行。
  (二)被告素行良好（如臺灣高等法院被告全國前案紀錄表所載）。
  (三)被告之犯罪，足以妨礙偵查機關對於真正實施詐欺犯罪者之追查，影響國家刑罰
    權之行使，並助長財產犯罪之風氣。
  (四)被害人遭詐取之金額甚鉅。
  (五)被告到庭接受審訊之態度尚屬良好及其尚未與被害人達成和解等一切情狀。
四、適用之法條：刑事訴訟法第四百五十二條、第二百九十九條第一項前段、第三百
    十條之一第一項，刑法第三十條第一項前段、第三百三十九條第一項、第三十條
    第二項、第四十一條第一項前段，罰金罰鍰提高標準條例第一條前段、第二條。
本案經檢察官甲○○到庭執行職務。
中      華      民      國    九十三    年      十      月    二十二    日
                          臺灣臺中地方法院刑事第六庭
                              審判長法  官 簡  源  希
                                    法  官 林  念  祖
                                    法  官 鄧  敏  雄
右正本證明與原本無異。
如不服本判決，應於判決送達後十日內向本院提出上訴狀，上訴於臺灣高等法院臺中
分院( 須附繕本 )。
                                     書記官
中      華      民      國    九十三    年      十      月    二十六    日
附錄本案論罪科刑法條全文：
中華民國刑法第三十條
幫助他人犯罪者，為從犯。雖他人不知幫助之情者，亦同。
從犯之處罰，得按正犯之刑減輕之。
中華民國刑法第三百三十九條第一項
意圖為自己或第三人不法之所有，以詐術使人將本人或第三人之物交付者，處五年以
下有期徒刑、拘役或科或併科一千元以下罰金。
